【裁判字號】    90,判,2354
【裁判日期】    901207
【裁判案由】    營利事業所得稅
【裁判全文】
最  高  行  政  法  院  判  決                    九十年度判字第二三五四號
    原      告  美好興業股份有限公司
    代  表  人  甲○○
    被      告  財政部臺北市國稅局
    代  表  人  張盛和
右當事人間因營利事業所得稅事件，原告不服中華民國八十九年一月十二日行政院台
八十九訴字第○一一六二號再訴願決定，提起行政訴訟。本院判決如左：
    主  文
原告之訴駁回。
訴訟費用由原告負擔。
    事  實
緣原告八十四年度營利事業所得稅結算申報，列報營業費用新臺幣（下同）六、二二
七、一九○元，利息支出二五、七五三元，證券交易所得四四七、○九五元。被告初
查，依財政部民國八十三年二月八日台財稅第八三一五八二四七二號函釋，計算其有
價證券出售收入應分攤之營業費用為二、六一七、三六二元，自有價證券出售收入項
下減除，核定證券交易所得為虧損二、二二四、五五五元。原告不服，申請復查，未
獲變更，訴願、再訴願，遞遭決定駁回，遂提起行政訴訟。茲摘兩造訴辯意旨於次
：
原告起訴意旨略謂：被告以有價證券出售收入、債券利息收入與租賃所得作為分攤費
用之基礎，其中有價證券出售收入包含投資成本及利得（甚或虧損），而租賃所得收
入及債券利息收入不含原始購屋成本及本金，分攤基礎不一致，有含有成本者與不含
成本者二種，致含成本部分之有價證券出售收入，需分攤較多之營業費用，既不合理
，亦欠公允。以原告八十四年度為例：應分攤營業費用四、二七三、九四三元；有價
證券出售收入一○、○八九、九七七元（利得四四七、○九五元），債券利息收入（
不含一般利息收入）五五○、○二八元（本金一一、○○○、○○○元），租賃所得
五、四○○、五七六元（原始購入成本六八、二三四、七四四元），有價證券分攤費
用二、六一七、三六二元，分攤比率為百分之六一．二四。如以收入計算，有價證券
利得只有四四七、○九五元，只佔全部收入百分之六．五四，卻需分攤百分之六一．
二四之費用，顯不合理。財政部不能以現有法規為藉口，忽略課稅之公平性與合理性
等語。
被告答辯意旨略謂：本件原告本年度收入僅有股利收入四三四、八六七元，利息收入
三、三六五、三○一元，租金收入五、四○○、五七六元及有價證券出售收入一○、
○八九、九七七元，而營業收入則無。故就實質而言，係以有價證券之買賣為業。原
核定依財政部八十三年二月八日台財稅第八三一五八二四七二號函釋，按核定有價證
券出售收入、土地出售收入及其他營業收入比例，核定有價證券出售收入應分攤之營
業費用為二、六一七、三六二元，並無不合。次查，依行為時所得稅法第四條之一及
第二十四條第一項規定意旨，關於營利事業之費用及損失，既為免稅收入及應稅收入
所共同發生，且營利事業出售證券之交易所得已納入免稅範圍，如免稅項目之相關成
本、費用歸由應稅項目吸收，則營利事業將雙重獲益，不僅有失立法原意，亦不符收
入與成本費用配合及課稅公平原則。惟免稅收入與應稅收入應如何正確分攤營業費用
及非營業費用，始符合收入與成本費用配合原則，法律無從針對稽徵技術作詳細規定
，前開財政部函釋有關免稅所得分攤營業費用及利息支出之計算公式，乃其本於中央
財稅主管機關職權，就所得稅法第四條之一證券交易所得免納所得稅之立法意旨及同
法第二十四條有關營利事業所得計算之規定所作解釋，並未逾越法律範圍。被告原核
定據以核辦，並無不妥。茲原告仍執詞爭執，難謂為有理由，請駁回其訴等語。
    理  由
本件被告代表人業已更換，被告陳明由新代表人張盛和承受訴訟，於法無違，應予准
許，合先敘明。次按「自中華民國七十九年一月一日起，證券交易所得停止課徵所得
稅，證券交易損失亦不得自所得額中減除。」「營利事業所得之計算，以其本年度收
入總額減除各項成本費用、損失及稅捐後之純益額為所得額。」為行為時所得稅法第
四條之一及第二十四條第一項所規定。又營利事業於證券交易所得停止課徵所得稅期
間從事有價證券買賣，其營業費用及利息支出之分攤原則，經財政部以八十三年二月
八日台財稅第八三一五八二四七二號函釋：「說明：二、非以有價證券買賣為專業之
營利事業，其買賣有價證券部分，除可直接歸屬之費用及利息，應自有價證券出售收
入項下減除外，不必分攤一般營業發生之費用及利息。三、以有價證券買賣為專業之
營利事業，其營業費用及借款利息，除可合理明確歸屬者得個別歸屬認列外，應按核
定有價證券出售收入、投資收益、債券利息收入及其他營業收入比例，計算有價證券
出售部分應分攤之費用及利息，自有價證券出售收入項下減除。」司法院釋字第四九
三號解釋亦認證券交易所得免徵所得稅，其相關成本費用，按諸收入與成本費用配合
之上揭法律規定意旨及公平原則，自不得歸由其他應稅之收入項下減除。其應稅收入
及免稅收入應分攤之相關成本費用，除可直接合理明確歸屬者得個別歸屬，應自有價
證券出售收入項下減除外，因投資收益及證券交易收入源自同一投入成本，難以投入
成本比例作為分攤基準。財政部上開函釋說明三，採以收入比例作為分攤基準之計算
方式，符合首揭法條規定意旨，與憲法尚無牴觸。本件原告八十四年度營利事業所得
稅結算申報，列報營業費用六、二二七、一九○元，利息支出二五、七五三元，證券
交易所得四四七、○九五元。被告初查，依財政部八十三年二月八日台財稅第八三一
五八二四七二號函釋，計算其有價證券出售收入應分攤之營業費用為二、六一七、三
六二元，自有價證券出售收入項下減除，核定證券交易所得為虧損二、二二四、五五
五元。原告不服，申請復查，未獲變更，乃循序起訴主張如事實欄所載。經查營利事
業是否以買賣有價證券為專業，應依其實際營業情形，核實認定，本院八十一年十月
十四日庭長評事聯席會議決議及司法院釋字第四二○號解釋可資參照。本件原告八十
四年度收入僅有股利收入四三四、八六七元，利息收入三、三六五、三○一元，租金
收入五、四○○、五七六元及有價證券出售收入一○、○八九、九七七元，而營業收
入則無，是原告顯係以有價證券之買賣為專業，有原告八十四年度營利事業所得稅申
報書可稽，且為原告不爭之事實。被告認係以買賣有價證券為專業，按前開財政部八
三一五八二四七二號函釋計算原告有價證券出售部分應分攤之營業費用及利息支出，
洵無不合。該函釋符合首揭所得稅法規定，亦未牴觸憲法，已如首開說明論述，原告
主張該函釋所示計算方式不符課稅之公平性與合理性云云，並無可採。原處分依財政
部前開八三一五八二四七二號函釋，計算原告本年度出售有價證券出售收入應分攤之
營業費用及利息支出，洵無違誤，一再訴願決定，遞予維持，俱無不合，原告訴請撤
銷，為無理由，應予駁回。
據上論結，本件原告之訴為無理由，爰依行政訴訟法施行法第二條、行政訴訟法第九
十八條第三項前段，判決如主文。
中    華    民    國      九十      年      十二      月      七        日
                    最 高 行 政 法 院  第 一 庭
                                審 判 長 法  官      黃  綠  星
                                         法  官      高  啟  燦
                                         法  官      蔡  進  田
                                         法  官      黃  璽  君
                                         法  官      廖  宏  明
右  正  本  證  明  與  原  本  無  異
                                         法院書記官  邱  彰  德
中    華    民    國      九十      年      十二      月      七        日


司法院資訊處製作；財團法人民間司法改革基金會備份。
